臺灣高等法院臺中分院刑事判決
111年度金上訴字第699號
                                  111年度金上訴字第703號
上  訴  人  
即  被  告  廖啓倫
上列上訴人即被告因加重詐欺等案件，不服臺灣臺中地方法院
110年度金訴字第630、716號中華民國110年10月1日第一審判決(
起訴案號：臺灣臺中地方檢察署110年度偵字第20759、21318、2
3104號，追加起訴案號：同檢察署110年度偵字第24997號)，提
起上訴，本院判決如下：
    主  文
上訴駁回。　
    事實及理由
一、本案經本院審理結果，認為第一審判決之認事用法及量刑均
    無不當，應予維持，除證據部分應補充「上訴人即被告廖啓
    倫(下稱被告)於本院準備程序及審理時之自白」外，餘皆引
    用第一審判決書記載之事實、證據及理由(如附件)。
二、被告上訴意旨略以：被告始終坦承犯行，深具悛悔之心，犯
    後已與告訴人王章信調解成立，本案實際犯罪所得僅有抵償
    積欠之債務新臺幣(下同)2萬元，卻要面對長達1年10月之自
    由刑，誠有不平，被告於本案發生前從事一般工業，收入低
    微維生困難，又患有腎臟疾病，一時鋌而走險想儘速籌措手
    術醫療費用，貪圖抵償債務之小利而衝動犯罪，被告之惡性
    自與詐欺集團利用他人困難施以小利並取得大部分犯罪所得
    者有天大差異，被告亦非著手實施詐騙之人，上述情狀當認
    一般人皆會生憫恕之心，請求依刑法第59條酌減其刑及從輕
    量刑等語。
三、本院查：
  ㈠原審科刑理由係審酌被告正值青年，非無謀生能力，竟貪圖
    不法利益，共同參與本案犯行，並分擔出面向告訴人取款之
    分工，造成告訴人洪金品、王章信各受有42萬元、40萬元之
    財產上損失，應予非難，另斟酌被告於偵查及原審審理中均
    自白犯行，但未能與告訴人洪○○、王○○成立和解之犯後態度
    ，參以被告之素行，於原審審理中所自述之教育智識程度、
    就業情形、家庭經濟及生活狀況等一切情狀，暨參酌檢察官
    、被告對於科刑範圍之辯論後，就所犯2罪各均量處有期徒
    刑1年5月。又審酌被告所犯2罪均係參與本案詐欺集團後為3
    人以上共同詐欺取財及一般洗錢之犯罪類型，該犯罪態樣、
    手段及所侵害法益相似，犯罪時間亦相近等情，以判斷其所
    受責任非難重複之程度，再斟酌其犯數罪所反應人格特性，
    暨權衡各罪之法律目的、相關刑事政策及檢察官、被告對於
    科刑之意見，而為整體評價後，定其應執行有期徒刑1年10
    月。
  ㈡經核原審對被告科刑時審酌之上開情狀，業已考量刑法第57
    條所列各款事項，所處各罪刑度符合公平正義及比例原則，
    並無輕重失衡之情形；所定應執行刑未逾越刑法第51條第5
    款規定之外部性界限，亦無明顯違背公平、比例原則或整體
    法律秩序之理念，且符合定應執行刑之恤刑目的，無違裁量
    權之內部性界限。被告上訴意旨雖請求依刑法第59條規定酌
    量減輕其刑，然本院衡酌被告加入詐欺集團負責出面向被害
    人收取詐欺款項，與其他成員共同實施加重詐欺及一般洗錢
    犯行，侵害告訴人2人財產法益及破壞社會經濟秩序之犯罪
    情狀，認並無足以引起一般同情而顯可憫恕、縱科以最低度
    刑仍嫌過重之情形，故不依刑法第59條規定酌減其刑。又被
    告雖於民國111年1月27日與告訴人王○○調解成立，然其調解
    內容係約定於116年2月15日前給付15萬元(本院卷第87至89
    頁臺灣臺中地方法院沙鹿簡易庭調解筆錄影本)，而被告目
    前在監執行無力清償，另告訴人洪○○則表示沒有調解意願(
    本院卷第73頁公務電話查詢紀錄表)，是本案2位告訴人實際
    上均尚未獲得任何賠償，此部分量刑因子與原審並無不同，
    無從對被告量處較原審判決更輕之刑度。本件上訴為無理由
    ，應予駁回。
　㈢司法院大法官會議於110年12月10日做成釋字第812號解釋文
　　：「106年4月19日修正公布之組織犯罪防制條例第3條第3項
    規定：『犯第1項之罪者，應於刑之執行前，令入勞動場所，
    強制工作，其期間為3年。』(嗣107年1月3日修正公布第3條
    ，但本項並未修正)就受處分人之人身自由所為限制，違反
    憲法比例原則及憲法明顯區隔原則之要求，與憲法第8條保
    障人身自由之意旨不符，應自本解釋公布之日起失其效力。
    」準此，本案被告所犯組織犯罪防制條例第3條第1項後段之
    參與犯罪組織罪，即無依同條第3項規定宣告刑前強制工作
    之餘地，公訴意旨請求對被告宣告強制工作，容有未洽。原
    判決雖未及審酌上開解釋文內容，然其判決理由係認為尚無
    為預防矯治被告之社會危險性而宣告刑前強制工作之必要；
    因結果並無不同，對判決不生影響，故不構成撤銷原判決之
    原因，併予指明。
據上論斷，應依刑事訴訟法第368條、第373條，判決如主文。　
本案經檢察官康淑芳提起公訴及追加起訴，檢察官謝謂誠到庭執
行職務。
中　　華　　民　　國　　111 　年　　7 　　月　　13　　日
                  刑事第八庭  審判長法  官  林清鈞
                                    法  官  簡婉倫
                                    法  官  黃小琴
以上正本證明與原本無異。
如不服本判決，應於收受送達後20日內向本院提出上訴書狀，其
未敘述上訴理由者，並得於提起上訴後20日內向本院補提理由書
(均須按他造當事人之人數附繕本)「切勿逕送上級法院」。因疫
情而遲誤不變期間，得向法院聲請回復原狀。

                                    書記官  李宜珊
　　　　　　　　　　　　　　　　　　
中　　華　　民　　國　　111 　年　　7 　　月　　13　　日